---
title: "Indicadores de pobreza no Brasil em 2019 por UF."
author: "Vitor Hugo Miro (UFC)"
date: "03/12/2021"
output: 
    ioslides_presentation:
        widescreen: true
        smaller: true
---

```{r setup, include=FALSE}
knitr::opts_chunk$set(message = FALSE, warning = FALSE)
```

Alguns comandos úteis antes de iniciar um projeto de análise de dados no R.

```{r, echo = TRUE}
rm(list = ls())
options(scipen = 999) # para evitar notação científica.
```

## Carregar pacotes

```{r, echo = TRUE}

library(PNADcIBGE)
library(survey)
library(tidyverse)

```


## Escolher variáveis

Ao invés de carregar todos os dados da PNADC, podemos definir um vetor de variáveis
de interesse.

```{r, echo = TRUE}

# Definir variáveis utilizadas na análise
variaveis <- c('Ano', 'UF', 'Estrato', 'UPA', 'V1008', 'V1014', 'V1032', 
               'V1022', 'V2001', 'V2005', 'V2007', 'V2009', 
               'VD4001', 'VD4002', 'VD4016', 'VD4017', 
               'VD4019', 'VD4020', 'VD4022', 'VD4048', 'VD5008')

```


## get_pnadc

```{r, echo = TRUE}

# Carrega dados da PNADC 
pnadc <- get_pnadc(year = 2019,
                   vars = variaveis,
                   interview = 1,
                   design = TRUE,
                   labels = TRUE,
                   deflator = TRUE,
                   defyear = 2019)

```

## Detalhes da base

```{r, echo = TRUE}
str(pnadc)

```

## Carregando o pacote Convey e preparando os dados

```{r, echo = TRUE}
library(convey)

pnadc <- convey_prep(pnadc)
class(pnadc)
```


## Indicadores de pobreza

```{r, echo = TRUE}
fgt0 <- svyfgt(~VD5008, pnadc, g=0, abs_thresh = 436, na.rm = TRUE)
fgt0

fgt1 <- svyfgt(~VD5008, pnadc, g=1, abs_thresh = 436, na.rm = TRUE)
fgt1

fgt2 <- svyfgt(~VD5008, pnadc, g=2, abs_thresh = 436, na.rm = TRUE)
fgt2
```

## Indicadores de pobreza por UF

```{r, echo = TRUE}
fgt0_uf <- survey::svyby(~VD5008,
                         by = ~UF,
                         design = pnadc,
                         FUN = svyfgt,
                         g=0, 
                         abs_thresh = 436,
                         na.rm = TRUE)
```

Plotar gráfico com estes indicadores.

```{r, echo = TRUE}
fgt0_uf %>% 
    dplyr::as_tibble() %>%
    dplyr::mutate(UF = forcats::fct_reorder(UF, VD5008)) %>%
    ggplot2::ggplot(ggplot2::aes(x = VD5008, y = UF)) +
    ggplot2::geom_col() +
    ggplot2::theme_classic() +
    ggplot2::labs(title = "Proporção de Pobres por Estado",
                  subtitle = "Linha de pobreza do Banco Mundial.",
                  x = NULL,
                  y = NULL,
                  caption = "Fonte: IBGE/PNADC Microdados.")+
    ggplot2::geom_text(aes(label= round(VD5008,2)), vjust=0.5, hjust=-0.2, size=2.5)
```

## Indicadores de pobreza por UF - Areas Rurais

```{r, echo = TRUE}
fgt0_uf_rural <- survey::svyby(~VD5008,
                               by = ~UF,
                               design = subset(pnadc, V1022 == "Rural"),
                               FUN = svyfgt,
                               g=0, 
                               abs_thresh = 436,
                               na.rm = TRUE)
```

Plotar gráfico com estes indicadores.

```{r, echo = TRUE}
fgt0_uf_rural %>% 
    dplyr::as_tibble() %>%
    dplyr::mutate(UF = forcats::fct_reorder(UF, VD5008)) %>%
    ggplot2::ggplot(ggplot2::aes(x = VD5008, y = UF)) +
    ggplot2::geom_col() +
    ggplot2::theme_classic() +
    ggplot2::labs(title = "Proporção de Pobres por Estado - Áreas Rurais",
                  subtitle = "Linha de pobreza do Banco Mundial.",
                  x = NULL,
                  y = NULL,
                  caption = "Fonte: IBGE/PNADC Microdados.") +
    ggplot2::geom_text(aes(label= round(VD5008,2)), vjust=0.5, hjust=-0.2, size=2.5)
```

## Indicadores de desigualdade de renda por UF

```{r, echo = TRUE}
gini_uf <- survey::svyby(~VD5008,
                         by = ~UF,
                         design = pnadc,
                         FUN = svygini,
                         na.rm = TRUE)
```